【裁判字號】    95,重訴,18
【裁判日期】    950830
【裁判案由】    殺人
【裁判全文】
臺灣臺南地方法院刑事判決              95年度重訴字第18號
公  訴  人  臺灣臺南地方法院檢察署檢察官
被      告  甲○○
指定辯護人  林永發  律師
上列被告因傷害致死案件，經檢察官提起公訴（95年度偵字第76
38號），本院判決如下：
    主  文
甲○○共同傷害人之身體因而致人於死，處有期徒刑捌年陸月。
    事  實
一、甲○○於民國九十五年五月二日十六時許，隨同友人潘建龍
    （另由臺灣臺南地方法院檢察署檢察官偵查中）應郭嘉昇之
    邀，前往臺南市○○區○○路二段一七八號三樓「來亞卡拉
    ＯＫ」飲酒唱歌，郭嘉昇另邀同另一甲○○不認識之友人盧
    清波在場。眾人飲酒唱歌至同日十八時許，席間業已酒醉坐
    於鄰座之盧清波，因細故與潘建龍、甲○○發生口角，並口
    出惡言，遂引起潘建龍及甲○○不滿，二人遂萌教訓之意，
    即共同基於傷害盧清波身體之犯意聯絡，由潘建龍先以徒手
    方式，出手毆打盧清波頭、臉部位；甲○○見狀後，拿起鐵
    椅作勢，旋由在場勸架人士奪下，惟甲○○繼而以徒手方式
    ，與潘建龍一起毆打盧清波頭、臉部位，致盧清波前額受有
    三壓擦傷、右上眼瞼及外眥瘀傷，左顴部瘀傷、左外眼角與
    左外耳殼間受有兩道淺裂傷、下巴尖左側瘀傷、右上臂外側
    瘀傷等傷害。盧清波當時因酒醉被毆，無法任意控制身體，
    乃從座位跌下，甲○○及潘建龍二人在眾人勸架後，遂罷手
    離開現場，在場人立即通知救護車將盧清波送往郭綜合醫院
    ，嗣再轉送國立成功大學醫學院附設醫院急救，惟盧清波仍
    於同年月三日十二時十五分，因受毆跌倒導致高位頸椎骨折
    合併脊髓腔內出血和脊髓損傷不治死亡。經警據報後，即於
    同年月三日十三時許前往臺南市○○區○○街一○二號四樓
    之八甲○○住處將其逮捕，並扣押甲○○當日所穿著之黑色
    上衣一件及黑色便帽一頂，因而查獲上情。
二、案經臺南市警察局第二分局報告偵辦。
    理  由
一、上開犯罪事實，業據被告於本院審理時自白認罪（見本院卷
    第十三、三十頁），核與證人即在場飲酒唱歌之郭嘉昇（見
    警卷第十至十六頁，偵查卷第二二至二三頁）、黃月娥（見
    警卷第二二至二六頁，偵查卷第二三頁）、鍾秀惠（見警卷
    第十七至二一頁，偵查卷第二三頁）、證人即「來亞卡拉Ｏ
    Ｋ」負責人李靖廉（見警卷第三六至三七頁）、服務人員李
    錫雄（見警卷第二九至三一頁）、謝富雄（見警卷第二七至
    二八頁）所為證詞相符（上開證人陳述業據被告同意有證據
    能力），復有案發時現場簡圖及在場人所在位置簡圖各一張
    （見警卷第五五至五六頁）、蒐證照片九張、被害人受傷部
    位照片六張附卷可稽（見警卷第三九至四二、四四至四六頁
    ），另有被告甲○○所有當時所穿戴之黑色上衣一件及黑色
    便帽一頂扣案可證（見警卷第四頁）。被害人盧清波因前開
    傷害行為，於九十二年五月三日十二時十五分不治死亡，經
    臺灣臺南地方法院檢察署檢察官督同法醫師二次相驗屬實，
    有九十五年五月三、四日勘驗筆錄及相驗屍體證明書各二份
    附卷可資佐證（見相驗卷第二九至三十、三四至三五頁）；
    而九十五年五月四日經法務部法醫研究所法醫師鑑定結果，
    認為：「被害人盧清波前額有三壓擦傷、最大者約三乘零點
    八公分，右上眼瞼和外眥具瘀傷，左顴部亦具瘀傷，約六乘
    三點五公分。左外眼角與左外耳殼間有兩道約略平行走向之
    淺裂傷，其長度未逾五公分，寬度與深度皆不足一公釐。下
    巴尖左側有一小瘀傷，約二點五乘一點五公分大小，頭骨無
    骨折、顱內無血腫。頸部並無創傷或勒痕，第三頸椎體具骨
    折並略位移。胸腹部無創傷，四肢則在右上臂外側有多個點
    狀或條狀瘀傷。體內經檢驗結果含有酒精成分，其中血液為
    ７９ｍｇ／ｄＬ，膽汁為８２ｍｇ／ｄＬ，胃內容物１６４
    ｍｇ／ｄＬ。」，評估後「被害人盧清波顏面具多處瘀傷，
    頸椎具骨折並略位移，脊髓腔內亦具出血。被害人盧清波死
    亡原因為遭毆打導致高位頸椎具骨折合併脊髓腔內出血和脊
    髓損傷。」有該所九十五年六月二十七日法醫理字第０９５
    ０００２２２９號鑑定書一份可查（見相驗卷第七七至八六
    頁），足認被告自白確與事實相符，應可採信。綜上，本案
    事證明確，被告犯行堪以認定，應依法論科。
二、論罪科刑：
  (一)按共同正犯之意思聯絡，不限於事前有所協議，其於行為當
    時，基於相互之認識，以共同犯罪意思參與者，亦無礙於共
    同正犯之成立；且意思之聯絡並不限於事先有所謀議，即僅
    於行為當時有共同犯意之聯絡者，亦屬之，且其表示之方法
    ，亦不以明示通謀為必要，即相互間有默示之合致，亦無不
    可（最高法院七十三年臺上字第一八八六號、七十三年臺上
    字第二三六四號刑事判例意旨參照）。是共同實施犯罪行為
    之人，在合同意思範圍以內，各自分擔犯罪行為之一部，相
    互利用他人之行為，以達其犯罪之目的，即應對全部所發生
    之結果，共同負責。再刑法第二百七十七條第二項前段傷害
    致人於死之罪，係因犯罪致發生一定結果而加重其刑之加重
    結果犯，以行為人對於結果之發生「有預見之可能」為要件
    。而所謂能預見乃指客觀情形，即依一般人之知識經驗可得
    預見其發生死亡結果為已足，與主觀上有無預見之情形不同
    。即加重結果犯之成立，行為人對於結果之發生在客觀情形
    有預見之可能，即有適用。查被害人盧清波頸部並無創傷或
    勒痕，所受毆擊傷均在頭、臉部位，可認被告甲○○自白係
    與潘建龍僅以徒手方式毆打被害人盧清波頭、臉部位，其雖
    曾有拿起店家椅子作勢毆打，但被在場人搶下來，並無用椅
    子故意毆打被害人盧清波一節，確屬可信；其次，被告甲○
    ○與被害人盧清波在上址飲酒近二個小時，斯時被害人盧清
    波血液及胃部留存大量酒精，已如前述，則被告甲○○明知
    被害人盧清波已處酒醉，而無法任意控制肌肉及反應變慢之
    狀態，仍與潘建龍基於共同傷害之意思聯絡，徒手毆打酒醉
    之被害人盧清波，致其無從控制因而跌下座椅，落地導致頸
    椎骨折，終致死亡，可認被告甲○○下手傷害被害人盧清波
    時，客觀上不得謂無預見之可能，縱被告甲○○與潘建龍各
    人所毆打部位或有不同，但既係在共同之犯意內分工為之，
    其等對於犯罪結果，自須全部負責。
  (二)核被告所為，係犯刑法第二百七十七條第二項前段傷害致死
    罪。起訴意旨及法條雖認被告係犯刑法第二百七十一條第一
    項之罪，嗣經公訴檢察官以社會基本事實同一，當庭變更起
    訴法條如前（見本院卷第四三頁），本院認無不合，併此敘
    明。被告與潘建龍二人就上開犯行，有犯意聯絡及行為分擔
    ，為共同正犯。至於被告行為後，刑法第二十八條共同正犯
    之規定雖有修正變更，但僅原規定作文字修正，只有「實施
    」及「實行」用語之區別，共謀共同正犯處罰亦不因上開文
    字修正而有不同（見該條立法理由二），上開修正既無關刑
    罰之變動，無比較適用之必要，亦併敘明。爰審酌被告早年
    曾有違反槍砲彈藥刀械管制條例、肅清煙毒條例、妨害風化
    、侵占遺失物等前科，有臺灣高等法院被告前案紀錄表一份
    可查（見本院卷第四至九頁），素行不佳，與被害人毫不認
    識，僅因被害人酒後出言不遜區區小事受到刺激，即基於教
    訓被害人目的，徒手毆打被害人之犯罪手段，並因而導致被
    害人死亡之加重結果，帶給被害人家屬無限傷痛，惟念被告
    犯後始終坦承犯行，而被害人家屬丙○○於本院審理時表示
    希望被告能賠償新臺幣一百萬元（見本院卷第四三頁），被
    告同意後即於九十五年七月三十一日與被害人家屬達成給付
    新臺幣一百萬元之協議，有和解書一份可查（見本院卷第六
    六頁），犯後態度尚稱良好等一切情狀，量處如主文所示之
    刑，以資懲儆。扣案被告所有當日所穿著之黑色上衣一件及
    黑色便帽一頂，僅係供偵查時指認被告使用，上開物品並非
    專供本件犯罪使用，爰不為沒收諭知。
據上論斷，應依刑事訴訟法第二百九十九條第一項前段，刑法第
二十八條、第二百七十七條第二項前段，判決如主文。
本案經檢察官乙○○到庭執行職務。
中    華    民    國    95    年    8     月    30    日
                  刑事第十一庭  審判長法  官  謝瑞龍
                                      法  官  周紹武
                                      法  官  李東柏
以上正本證明與原本無異。
如不服本判決，應於判決送達後十日內，向本院提出上訴狀。
                                      書記官  簡湘雲
中    華    民    國    95    年    8     月    30    日
附錄本案論罪科刑法條全文：
刑法第二百七十七條第二項前段
傷害人之身體或健康者，處三年以下有期徒刑、拘役或一千元以
下罰金。
犯前項之罪因而致人於死者，處無期徒刑或七年以上有期徒刑；
致重傷者，處三年以上、十年以下有期徒刑。


司法院資訊處製作；財團法人民間司法改革基金會備份。
